【裁判字號】    97,易,678
【裁判日期】    980619
【裁判案由】    恐嚇
【裁判全文】
臺灣高雄地方法院刑事判決               97年度易字第678號
公  訴  人  臺灣高雄地方法院檢察署檢察官
被      告  戊○○
                      號
選任辯護人  陳建誌律師
            王叡齡律師
上列被告因恐嚇案件，經檢察官提起公訴（96年度偵字第26010
號），本院判決如下：
    主  文
戊○○無罪。
    理  由
一、公訴意旨略以：被告戊○○係廖美惠之胞弟，廖美惠與告訴
    人庚○○均為高雄市左營區果貿市場內擺設攤位之攤販，2
    人因攤位相鄰，先前就攤位劃定問題時有爭執，於民國96年
    7 月28日11時許，在高雄市○○區○○街1 巷1 號前，廖美
    惠與告訴人復因協調攤位劃定一事不遂而生言語上之爭執，
    被告於同日11時30分許，因替廖美惠更換攤位雨傘腳架而抵
    達該處，見廖美惠與告訴人2 人爭執不休，竟基於恐嚇危害
    安全之犯意，持鐵管作勢向告訴人恫稱：「你要跟我姐怎麼
    樣，沒看過流氓，有種不要離開果貿，我會砍斷你的腳筋，
    你要準備看個日子。」以此加害於告訴人生命之事，致使告
    訴人心生畏懼，而危害於安全，因認被告涉犯刑法第305 條
    恐嚇罪嫌等語。
二、證據能力之認定
(一)關於告訴人庚○○警詢中陳述部分：
    按被告以外之人於審判外之言詞或書面陳述，除法律有規定
    者外，不得作為證據；被告以外之人（包括證人、鑑定人、
    告訴人、被害人及共同被告等）於檢察事務官、司法警察官
    或司法警察調查中所為之陳述，與審判中不符時，其先前之
    陳述具有較可信之特別情況，且為證明犯罪事實存否所必要
    者，得為證據，刑事訴訟法第159 條第1 項、第159 條之2
    分別定有明文。查告訴人庚○○於警詢中陳述，屬被告以外
    之人於審判外之陳述，且核其警詢與審理中前後所供內容，
    大致相符，無刑事訴訟法第159 條之2規 定之適用，應無證
    據能力。
(二)按被告以外之人於偵查中向檢察官所為陳述，除顯有不可信
    之情況者外，得為證據；刑事訴訟法第159 條之1 第2 項定
    有明文。查證人己○○、廖美惠、甲○○、高美情於偵查中
    ，曾以證人身分具結而為陳述，被告及辯護人並未提及檢察
    官在偵查時有何不法取供之情形，且未釋明上開供述有顯不
    可信之情況，證人己○○、廖美惠、甲○○、高美情在偵查
    中之陳述，依刑事訴訟法第159 條之1 第2 項之規定，自得
    為證據。
(三)按被告以外之人於審判外之陳述，雖不符刑事訴訟法第159
    條之1 至第159 條之4 之規定，而經當事人於審判程序同意
    作為證據，法院審酌該言詞陳述或書面陳述作成時之情況，
    認為適當者，亦得為證據，刑事訴訟法第159 條之5 第1 項
    亦定有明文。查高雄市果貿國宅社區管理委員會社區公共空
    地使用者資料單，固係被告以外之人於審判外之書面陳述，
    屬傳聞證據，惟檢察官、被告及辯護人均於本院審判期日同
    意可作為證據使用，依刑事訴訟法第159 條之5 第1 項之規
    定，本院審酌該證據作成之情況，認為適當，應得為證據。
三、按犯罪事實應依證據認定之，無證據不得認定犯罪事實；不
    能證明被告犯罪者，應諭知無罪之判決，刑事訴訟法第154
    條第2項 及第301 條第1 項分別定有明文。又訴訟上用以證
    明事實之證據，須於通常一般之人均不致於有所懷疑，而得
    確信其為真實之程度者，始得據以為有罪之認定；倘其證明
    尚未達到此一程度，而有合理之懷疑存在，致使無從為有罪
    之確信時，即應為無罪之判決，有最高法院76年台上字第49
    86號判例意旨可資參照。再檢察官對於起訴之犯罪事實，應
    負提出證據及說服之實質舉證責任，倘其所提出之證據，不
    足為被告有罪之積極證明，或其指出證明之方法，無從說服
    法院以形成被告有罪之心證，基於無罪推定之原則，自應為
    被告無罪判決之諭知，最高法院92年台上字第128 號判例亦
    可參照。
四、公訴意旨認被告涉有前揭犯嫌，無非係以告訴人、證人己○○、廖美惠、甲○○於偵查之證述，卷附之現場相片、高雄
    市果貿國宅社區管理委員會社區公共空地使用者資料單為其
    論據。訊據被告坦承於96年7 月28日11時30分許，至高雄市
    左營區○○街1巷1號前果貿市場其胞姊廖美惠之攤位，當時
    廖美惠與告訴人發生爭吵，惟堅詞否認有何恐嚇犯行，辯稱
    ：其持鐵管至現場為廖美惠更換雨傘腳架，見廖美惠與告訴
    人爭吵，有大聲制止爭吵，但無向告訴人揮舞鐵管或出言恐
    嚇之行為等語。經查：
(一)關於被告有無出言恐嚇告訴人部分：
１、證人即果貿市場管理員己○○偵查中證述：我於96年7 月28
    日上午11時30分許在果貿市場處理告訴人與廖美惠間因攤位
    所生的爭執，被告來到現場後與告訴人發生爭執，我對被告
    及告訴人說這件事由我處理等語（96年度偵字第26010 號卷
    第129 頁）；審理中證述：我於96年7 月28日到果貿市場告
    訴人與廖美惠之攤位，為調處其間因攤位走道空間所生之爭
    執，我到場時告訴人與廖美惠正在爭吵，之後被告到廖美惠
    攤位，亦以言詞與告訴人理論，爭執時被告在攤位外側（即
    顧客行走之走道處），告訴人在攤位內側（即攤販站立營業
    之處），被告與告訴人間隔著一排攤架，我在攤位外側攔住
    被告，對被告及告訴人說我是管理員，由我處理，要被告不
    要管這件事，後來被告就離開了，從爭執開始到結束被告沒
    有進入攤位內側等語（院二卷第90、91頁）。證人即果貿市
    場攤販丙○○證述：我與母親高美情一起在果貿市場擺攤，
    位置如96年度偵字第26010 號卷第65頁圖面所示（即我們攤
    位面對東方作生意，廖美惠攤位在我們攤位左側同面對東方
    ，告訴人攤位在我們攤位之左後方而面對北方營業，廖美惠
    攤位與告訴人攤位相鄰），我於96年7 月28日近中午時，看
    見告訴人與廖美惠在攤位內側對罵，被告站在廖美惠攤位外
    側客人行走買東西的地方，距告訴人大約2 公尺60公分，大
    聲罵一句三字經並說「可不可以好好作生意」，與告訴人兩
    眼相瞪，之後有人將被告拉走，上開爭執過程被告沒有進入
    攤位內側，除了三字經及「可不可以好好作生意」外，我沒
    有聽見被告說其他話等語（院二卷第94至97頁）。攤販乙○○證述：我在果貿市場擺攤，攤位與告訴人攤位呈L 形相鄰
    ，位置如96年度偵字第26010 號卷第65頁圖面所示（即我面
    對西方而告訴人面對北方），96年7 月26日我看見被告下車
    走到並蹲在廖美惠攤位外側放置在客人走道電線桿旁之傘架
    處，當時告訴人與廖美惠正吵得兇，告訴人在罵三字經，此
    時被告從傘架邊站起來大聲說「幹，你們不能好好作生意」
    ，被告與告訴人四目互瞪，後來有人拉被告走，被告就坐車
    離開了，爭執過程中被告沒有進入攤位內側，除了「幹，你
    們不能好好作生意」外，我沒有聽見被告說其他話等語（院
    二卷第99至106 頁）。是證人己○○、丙○○、乙○○均無
    證述被告有對告訴人為如公訴意旨所載之恫嚇言詞。
２、又告訴人於審理證述：96年7 月28日案發時，管理員己○○
    到場解釋我與廖美惠攤位間劃線糾紛，並當場阻攔被告，證
    人乙○○在我攤位後方作生意等語（院二卷第77、78頁）；
    證人己○○證述：96年7 月28日案發時我在場看見乙○○、
    高美情，而證人丙○○為高美情女兒，平常2 人一起在攤位
    作生意（院二卷第92頁）；證人乙○○證述：我於96年7 月
    28日案發時看見證人己○○在廖美惠攤位前等語（院二卷第
    101 頁），且證人己○○、丙○○、乙○○等3 人就現場環
    境之描述，核與卷附果貿市場位置圖及現場相片相符，堪認
    證人己○○、丙○○、乙○○於案發時確實在場，對於案發
    過程應親身見聞。
３、被告案發時在廖美惠攤位外側，沒有進入攤位內側，經證人
    己○○、丙○○、乙○○證述如上；證人丙○○與其母高美
    情共同之攤位與廖美惠相鄰，均向東營業，廖美惠攤位與告
    訴人相鄰，告訴人攤位向北營業，又告訴人朝北攤位與證人
    朝西乙○○攤位以Ｌ型相接等情，業經告訴人、丙○○、乙○○於本院證述明確，並有果貿市場位置圖（96年度偵字第
    26010 號卷第64、65頁）、現場相片（96年度偵字第26010
    號卷第67、121 、122 頁）在卷，佐以告訴人證述攤架為7
    呎長、5 呎寬及卷附現場相片所示各攤位間均緊密相接之情
    形，可知廖美惠、告訴人與證人丙○○、乙○○之攤位位置
    彼此緊密相鄰，於案發時證人丙○○、乙○○在各自攤位內
    側營業，其等應距在廖美惠攤位外側之被告非遠；另證人己○○於案發時係在廖美惠攤位外側攔住被告，與被告近在身
    旁，在此近距離下，證人己○○、丙○○、乙○○對於被告
    案發時之言語，應可清楚聽見。且證人丙○○證述案發時被
    告與告訴人相距約2 公尺60公分，而告訴人亦證述：當時己○○阻攔被告，而己○○與我距離約2 公尺55公分（院二卷
    第79頁）等語，意指遭己○○攔住之被告距告訴人之距離，
    應與己○○與告訴人距離大約相同，即約2 公尺55公分，是
    證人丙○○上開關於被告與告訴人離之證述核與告訴人所述
    大致相符，足見被告於案發時告訴人相距約有2 公尺60公分
    左右，非近在身旁，再參以案發時被告在廖美惠攤架外側，
    告訴人在攤架內側與廖美惠吵架，且國貿市場購物人多，此
    經證人己○○於偵查證述：案發時市場仍在作生意，買菜的
    人很多等語，且有市場人潮之現場相片附卷可參（96年度偵
    字第26010 號卷第129 、66頁），在被告與告訴人有攤架相
    隔，且告訴人正專心吵架，市場人聲吵雜下，被告欲對告訴
    人說話，必然加大聲量，告訴人始能聽見，此觀證人丙○○
    、乙○○均證述被告以很大聲方式說話益明，在被告大聲說
    話下，近距內之證人己○○、丙○○、乙○○自可清楚聽聞
    被告說話之內容，故其等3 人上開證述，應可採信。
４、被告與告訴人爭執時，近距離內之證人己○○、丙○○、乙○○均無證述被告有對告訴人恫稱「你要跟我姐怎麼樣，沒
    看過流氓，有種不要離開果貿，我會砍斷你的腳筋，你要準
    備看個日子」，被告有無以上揭言詞恐嚇告訴人，已非無疑
    。
(二)又證人己○○偵查中證述：我於96年7 月28日案發時在現場
    看見被告到場時手中拿著1 支金屬銀色小棍子，像是攤位的
    傘架，被告沒有持該棍子作勢要打告訴人，也沒有與告訴人
    有肢體的衝突（96年度偵字第26010 號卷第129 頁）；於審
    理證述：被告於96年7 月28日案發時，手中拿一支銀色小棍
    子，沒有揮舞動作等語（院二卷第91頁）。證人丙○○、乙○○審理中均證述被告與告訴人四目相瞪後離開現場，並無
    證述被告於案發過程有持鐵管攻擊或作勢攻擊告訴人之情形
    。又廖美惠攤位外側客人行走之走道上，平時有放置傘架，
    於96年7 月28日案發時亦有放置傘架，經告訴人、證人己○○、乙○○及攤販甲○○審理中證述明確，且被告所拿之鐵
    管像傘架，經證人己○○證述如上，證人高美情於偵查亦證
    述：我有一次看見被告到果貿市場幫廖美惠裝傘架等語（96
    年度偵字第26010 號卷第116 頁）；證人乙○○審理中證述
    ：我於96 年7月28日看見被告下車後走到廖美惠攤位外側之
    傘架旁蹲下，同時看見該雨傘搖搖晃晃等語（院二卷第101
    頁），堪認被告至廖美惠傘架旁裝設鐵管，故被告辯稱於96
    年7 月28日係拿鐵管為廖美惠更換傘架，目的非用於攻擊告
    訴人，應非虛構。又告訴人審理中證述：被告於96年7 月28
    日案發時拿長約45公分之鐵管（院二卷第77頁）；甲○○證
    述：被告於96年7 月28日案發時拿長約55公分之白色鐵管（
    院二卷第83頁），堪認該鐵管長度約45至55公分，而被告與
    告訴人爭執時中間有一排攤架相隔，2 人距離約2 公尺60公
    分左右，經證人己○○、丙○○證述如上，可見上開鐵管之
    長度較其與告訴人間之距離為短，被告無法持該鐵管擊中告
    訴人，且現場2 人間有一排攤架阻隔，被告身旁有管理員己○○攔住，被告於現場阻隔下無法立即靠近並持鐵管攻擊告
    訴人，應不會為持鐵管攻擊之徒勞無益行為。是被告辯稱其
    拿鐵管到現場，係為廖美惠加高傘架，無持鐵管攻擊或作勢
    攻擊告訴人，尚非全然無據。
(三)告訴人審理中證述：證人丙○○、乙○○與我及我未婚妻謝
    佳芳正在訴訟中，丙○○告謝佳芳妨害自由、妨害名譽；謝
    佳芳告丙○○及高美情傷害；乙○○、高美情告我妨害名譽
    、恐嚇、妨害自由等語（院二卷第77頁），然證人謝佳芳、
    高美情均不認識被告，經其二人證述明確，足見與被告間並
    無情誼，在本院告知偽證處罰及具結後，不論證人丙○○與
    謝佳芳間、證人乙○○與告訴人間有無告訴人所述之訴訟爭
    執，證人謝佳芳、高美情應不會為偏護與己無利害關係之被
    告而虛偽證述，致自己擔負偽證罪責；證人己○○為市場管
    理員，與告訴人或被告無怨隙糾紛，立場中立，所為證述應
    非虛編，且證人己○○、丙○○、乙○○經本院隔離訊問，
    關於案發過程中被告之位置、與告訴人爭執過程、現場環境
    等節，彼此證述大致相符，是證人己○○、丙○○、乙○○
    之上開有利被告之證述，應堪採信。
(四)告訴人於96年10月15日偵查中證述：被告於96年7 月28日持
    鐵管衝向我，被己○○攔下，廖美惠要被告先走，被告回頭
    對我說讓要我斷手斷腳，準備看日子，有種不要離開果貿等
    語（96年度偵字第26010 號卷第33頁）；於98年3 月20日審
    理中則證述：被告持鐵管走到國貿市場我的攤位，我在攤位
    上沒有動，被告右手持鐵棍向上舉到頭部位置，有作勢打向
    我頭部，衝過來就說「你敢和我姊姊麼樣，你沒有看過流氓
    ，最好不要離開國貿，我會砍斷你的腳筋，你準備看日子」
    ，當時管理員己○○衝上來攔阻，所以才沒有打到我等語（
    院二卷第77頁），可見就案發過程，被告係遭己○○攔阻後
    ，始出言恫嚇，或作勢教擊且出言恫嚇後始受攔阻，前後已
    有不一。且就被告案發時在何處與告訴人爭執，告訴人先稱
    被告係在自己攤位前遭己○○阻後為恐嚇，另於審理當庭繪
    製己○○攔阻被告位置，係在廖美惠攤位右側處，而非在廖
    美惠攤位左側之告訴人攤位前，此觀告訴人所繪現場圖即明
    （院二卷第113 頁），足見就案發時被告於何處恐嚇告訴人
    ，告訴人所述與所繪亦不相同。另就被告於案發時有無進入
    攤架內側貼身接近告訴人，告訴人於98年3 月20日審理證述
    ：被告於案發時從攤位外側要衝進內側時，遭己○○攔阻，
    當時我與被告隔了一個攤位的寬度等語（院二卷第77、80頁
    ），意指被告並無進入攤位之內側；於98年6 月5 日審理中
    證述：我與被告於98年7 月28日發生爭執時，被告衝進攤架
    內側與我面對面，我們中間沒有隔著攤架（院二卷第159 頁
    ），意指被告已進入攤位內側而近身靠近告訴人，顯見被告
    於案發時係與告訴人近在身旁或隔著攤架，告訴人所述亦有
    不一。是告訴人就被告案發過程之行為先後、所在位置、有
    無侵入攤位內側等節，前後證述不符，顯有可疑而難憑信。
(五)證人甲○○於96年12月7 日偵查中證述：被告於96年7 月28
    日到國貿市場現場，拿1 支鐵管作勢要打告訴人，後來被己○○攔阻等語（96年度偵字第26010 號卷第109 頁）；於98
    年3 月20日審理證述：被告於96年7 月28日11時30分左右，
    帶長約55公分鐵管直接走到告訴人攤位前，對告訴人說「你
    敢找我姊姊麻煩，你沒看過流氓」，並持該鐵管作勢要打告
    訴人，經在場之己○○攔阻，被告又作勢要打告訴人，再遭
    己○○攔阻，被告要走前對告訴人說「住在國貿不要走，活
    不久了，要看日子」等語（院二卷第83頁），可見證人甲○○於偵查中無證述被告有言詞恫嚇告訴人之情事，於審理中
    改稱被告有以上開言詞恫嚇告訴人，前後已有差異。證人甲○○審理中雖稱其於偵查中未為陳述，係因檢察官未為訊問
    ，但檢察官以證人身分訊問甲○○時，係以「96年7 月28日
    上午11時30分發生何事？」之開放式問題，證人甲○○應可
    就當日全部情形為證述，應不可能特意保留被告出言恫嚇部
    分，且偵查中告訴人係指述遭被告以言詞恫嚇，檢察官偵查
    之重點即被告有無出言恫嚇告訴人，證人甲○○於偵查中以
    證人身分應訊，待證事實即被告有無出言恫嚇，其就待證事
    實何有不加以陳述之理，證人甲○○稱因檢察官未問，故於
    偵查中未陳述被告言詞恫嚇部分，應非可信。又證人甲○○
    於98年3 月20日審理時受檢察官詰問，先稱被告係到告訴人
    攤位前為恫嚇等行為，惟於辯護人反詰問時改稱被告沒有到
    告訴人攤位前；在上開審理中復證述被告持鐵管在告訴人攤
    位前作勢攻擊並出口恫嚇告訴人，受己○○阻擋後離去等語
    ，意指被告在攤位前受己○○阻擋後離去，並無進入攤位內
    側，惟其後旋改稱被告由廖美惠攤架旁縫隙進入攤位內側（
    院二卷第87頁），可知被告案發時有無至告訴人攤位前，有
    無進入攤位內側，證人甲○○於同一日之先後證述即有多處
    不一，顯有瑕疵，應難採信。
(六)又證人廖美惠於偵查中固證述：我於96年7 月28日與告訴人
    吵架時，被告有到現場為我加高雨傘，因告訴人一直在罵我
    ，被告在距告訴人相當距離下有說「不要欺負我姊姊」的話
    ，當時我與告訴人吵得很兇，我忘記被告有說什麼話等語（
    96年度偵字第26010 號卷第109 、135 、136 頁），僅可證
    明於96年7 月28日證人廖美惠與告訴人爭吵時，被告到現場
    並對告訴人說「不要欺負我姊姊」，不能證明被告到場有對
    告訴人有公訴意旨所指之言詞恫嚇或持鐵管作勢攻擊之行為
    。至於卷附之現場相片、高雄市果貿國宅社區管理委員會社
    區公共空地使用者資料單，僅可證明現場攤位環境狀況及告
    訴人、證人甲○○、乙○○為果貿國宅社區使用公共空地之
    使用人（即設攤之攤販），不能憑以認定被告有何恐嚇犯行
    。
五、綜上所述，公訴人所舉上開證據，僅得證明被告於96年7 月
    28日11時30分許廖美惠與告訴人吵架時，持鐵管到廖美惠攤
    位前，但就被告有無持鐵管作勢攻擊告訴人或以上開公訴意
    旨所載言詞恫嚇告訴人之犯行，尚有合理之懷疑存在，無法
    達到確信為真實之程度，當不得遽為不利於被告之認定。此
    外，復查無其他積極證據，足以證明被告有恐嚇犯行，即應
    為其有利之認定，揆諸前開說明，自應為被告無罪之諭知。
據上論斷，應依刑事訴訟法第301條第1項前段，判決如主文。
本案經檢察官丁○○到庭執行職務。
中    華    民    國    98    年    6     月    19    日
                  刑事第十五庭  法  官  楊國煜
如不服本判決應於收受判決後10日內向本院提出上訴書狀，並應
敘述具體理由。其未敘述上訴理由者，應於上訴期間屆滿後20日
內向本院補提理由書 (均須按他造當事人之人數附繕本)「 切勿
逕送上級法院」。
以上正本證明與原本無異。
中    華    民    國    98    年    6     月    19    日
                                書記官  王芷鈴


司法院資訊處製作；財團法人民間司法改革基金會備份。
